臺灣臺南地方法院新市簡易庭民事判決
110年度新簡字第334號
原      告  石耿安  

訴訟代理人  黃義偉律師
被      告  潘炳寅  
            啟宏通運股份有限公司

法定代理人  丘志明  
共      同
訴訟代理人  程賢志  
上列當事人間請求損害賠償（交通）事件，經本院刑事庭以109
年度交附民字第250號刑事附帶民事訴訟裁定移送前來，本院新
市簡易庭於民國110年12月23日言詞辯論終結，判決如下︰
    主      文
一、被告應連帶給付原告新臺幣24萬4,005元，及自民國110年10
    月27日起至清償日止，按週年利率百分之5計算之利息。
二、原告其餘之訴駁回。
三、訴訟費用由被告連帶負擔百分之52，餘由原告負擔。 
四、本判決原告勝訴部分得假執行。但被告以新臺幣24萬4,005
    元為原告預供擔保後，得免為假執行。
五、原告其餘假執行之聲請駁回。　
　　事實及理由
壹、程序部分：
    按訴狀送達後，原告不得將原訴變更或追加他訴，但請求之
    基礎事實同一者、擴張或減縮應受判決事項之聲明者，不在
    此限，民事訴訟法第255條第1項但書第2、3款定有明文。查
    原告起訴時僅列潘炳寅為被告，且訴之聲明第一項為：被告
    應賠償原告新臺幣（下同）58萬5,859元，及自起訴狀繕本
    送達翌日起至清償日止，按週年利率百分之5計算之利息（
    交附民字卷第7頁），後以民事追加起訴暨補充理由㈠狀，追
    加啟宏通運股份有限公司（下稱啟宏公司）為被告，且將前
    述聲明變更為：被告（即指被告潘炳寅以及啟宏公司，下同
    ）應連帶給付原告46萬9,319元，及自起訴狀繕本送達翌日
    起至清償日止，按週年利率百分之5計算之利息（新簡字卷
    第81頁）。核原告前述所為，屬訴之追加以及應受判決事項
    聲明之減縮，符合前述法律規定，自應准許。
貳、實體部分：
一、原告起訴意旨略以：
　㈠被告潘炳寅於民國109年4月13日17時8分許，駕駛車牌號碼00
    0-00號營業用半聯結車（下稱系爭聯結車），沿臺南市○○區
    ○道○號公路南往北方向行駛，行經國道一號公路北向車道31
    8.1公里處，車輛右偏行駛欲變換車道時，因過失而碰撞原
    告所駕駛車牌號碼00-0000號自小客車（下稱系爭車輛）之
    左側車身，致系爭車輛失控打滑擦撞內側車道護欄（下稱系
    爭車禍事故），原告因此受有腦震盪、胸部挫傷、腹部挫傷
    、頸神經根疾患等傷害。
　㈡被告於系爭車禍事故發生時，為被告啟宏公司之受僱人，所
    駕駛之系爭聯結車亦為被告啟宏公司所有，是被告潘炳寅顯
    係執行職務中，故被告應就原告所受損害，依民法第184條
    第1項前段、第188條第1項以及第191條之2前段、第193條、
    第195條規定，負連帶損害賠償之責任。
　㈢原告因系爭車禍事故，受有以下之損害：
　⒈薪資減損：
　　原告於系爭車禍事故發生時受僱於訴外人大同股份有限公司
    （下稱大同公司），月薪約5萬8,370元，換算日薪為1,946
    元，因系爭車禍事故總計請病假29日，受有薪資減損5萬6,4
    34元（計算式：1,946元×29日＝5萬6,434元）。
　⒉加油補貼損失：
　　大同公司對於職員「私車公用」者提供油費補貼，系爭車輛
    本可向大同公司報支申請油費補貼，因系爭車禍事故之發生
    而無法行駛，且因更換車輛需重新申請補貼，耗時長達數月
    ，致109年4月至8月間原告未能向大同公司申請油費補助2萬
    3,227元。
　⒊國道過路費補貼損失：
　　大同公司對「私車公用」者提供e-Tag費用及停車費實報實
    銷補助，系爭車輛因系爭車禍事故之發生而無法行駛，且因
    更換車輛需重新申請補貼，耗時長達數月，致109年5月至8
    月間原告未能向大同公司申請補貼過路費6,927元。
　⒋拖吊費：
　　原告委請車行將系爭車輛拖至修車廠，因而支出拖吊費用5,
    100元。
　⒌醫療費：
　　原告因系爭車禍事故所受傷勢，自109年4月13日起持續不斷
    往返醫院回診及復健治療，截至109年9月24日止，累計支出
    醫療費用4,313元。
　⒍看護費用：　
　　原告因系爭車禍事故所受傷勢，需臥床休養及有人在旁觀察
    意識狀態，自109年4月13日因傷而請假至同年月30日，共計
    18日，期間需原告配偶請假在家照護生活起居，以一般看護
    人員收費標準每日2,000元計算，原告請求3萬6,000元之看
    護費用。
　⒎交通費用：
　　原告因系爭車禍事故，自109年4月13日起持續不斷往返醫院
    回診及復健治療，往返交通費為1,248元，停車費則為560元
    ，合計1,808元。
　⒏系爭車輛損失：
　　系爭車輛因系爭車禍事故幾近全毀，受有工資9萬1,400元、
    零件殘值2萬8,181元以及輪框與輪胎殘值1萬4,668元之損害
    ，總計13萬5,510元。
　⒐精神慰撫金：
　　原告因系爭車禍事故受傷程度嚴重，系爭車輛遭受撞擊之力
    量極大，對原告生命危害程度高，原告心理受有極大的驚嚇
    。另外，系爭車禍事故發生後，被告將責任推給保險公司，
    態度不佳，請求20萬元之精神慰撫金。
　㈣為此，提起本件訴訟等語，並聲明：
　⒈被告應連帶給付原告46萬9,319元，及自起訴狀繕本送達翌日
    起至清償日止，按週年利率百分之5計算之利息。
　⒉願供擔保，請准宣告假執行。　　　　
二、被告則抗辯以：
　㈠薪資減損部分，應僅能以本俸作為計算基準。加油補貼及國
    道過路費補貼損失並無理由，因系爭車輛非大同公司所有，
    且原告上下班並非以系爭車輛為唯一必要之交通工具，更何
    況大同公司在原告請求該等費用之期間內，實際上仍有補助
    原告加油以及國道過路費。拖吊費部分原告不爭執。醫療費
    部分，原告主張受有之腦震盪及頸神經根疾患傷勢與系爭車
    禍事故無關，被告只承認系爭車禍事故發生當日之醫療費用
    。系爭車輛損失部分，因原告實際上並沒有修復，且依行政
    院頒布施行之固定資產耐用年數表計算後，系爭車輛於系爭
    車禍事故發生時已無殘存價值。
　㈡聲明：
　⒈原告之訴暨假執行之聲請均駁回。
　⒉如受不利判決，願供擔保請准宣告免為假執行。
三、得心證之理由：
　㈠原告主張系爭車禍事故存在之事實，經本院依職權調閱本件
    刑事案件即本院110年度交簡字第972號案件（下稱本案刑事
    程序）全卷核閱屬實，被告亦無爭執，是此部分事實自能先
    予認定。
　㈡按因故意或過失，不法侵害他人之權利者，負損害賠償責任
    。不法侵害他人之身體或健康者，對於被害人因此喪失或減
    少勞動能力或增加生活上之需要時，應負損害賠償責任。不
    法侵害他人之身體、健康、名譽、自由、信用、隱私、貞操
    ，或不法侵害其他人格法益而情節重大者，被害人雖非財產
    上之損害，亦得請求賠償相當之金額，民法第184條第1項前
    段、第193條第1項、第195條第1項分別定有明文。次按受僱
    人因執行職務，不法侵害他人之權利者，由僱用人與行為人
    連帶負損害賠償責任，民法第188條第1項本文亦有明文。又
    按汽車在行駛途中，變換車道或超越前車時，應依標誌、標
    線、號誌指示，並不得有下列情形：三、未保持安全距離及
    間隔，高速公路及快速公路交通管制規則第11條第3款定有
    明文。查被告潘炳寅駕駛系爭聯結車行駛國道高速公路時，
    自應遵守上開規定，且系爭車禍事故發生時天候晴、日間自
    然光線、路面乾燥、無缺陷、無障礙物、視距良好等情，有
    道路交通事故調查報告表㈠㈡及現場照片（警字卷第21正面至
    22頁正面、29頁正面至37頁正面）在卷可參，客觀上並無不
    能注意之情形，被告潘炳寅竟疏未注意即駕駛系爭聯結車右
    偏行駛，致與系爭車輛發生碰撞，系爭車輛因而失控打滑擦
    撞內側車道護欄，並導致原告受傷，被告潘炳寅具有過失甚
    為明確，臺南市車輛行車事故鑑定委員會109年9月15日南市
    交鑑字第1091132232號函檢附之南鑑0000000案鑑定意見書
    （他字卷第109頁至第112頁）亦同此認定。另被告潘炳寅前
    開駕車過失行為與原告所受傷害以及系爭車輛受損之結果間
    具有相當因果關係，且被告潘炳寅於系爭車禍事故發生時正
    為被告啟宏公司執行職務，則原告主張被告應連帶負侵權行
    為損害賠償責任，自屬可採。　
　㈢另按民事訴訟如是由原告主張權利者，應先由原告負舉證之
    責，若原告先不能舉證，以證實自己主張之事實為真實，則
    被告就其抗辯事實即令不能舉證，或其所舉證據尚有疵累，
    亦應駁回原告之請求。以下即就原告上述請求賠償項目是否
    准許，分述之：
　⒈醫療費部分：
　①原告因系爭車禍事故受有腦震盪、胸部挫傷、腹部挫傷之傷
    害（下稱系爭傷勢），已提出衛生福利部嘉義醫院（下稱衛
    福部嘉義醫院）109年4月17日、同年月20日之診斷證明書（
    交附民字卷第97、99頁）為證，且被告潘炳寅於本案刑事程
    序中對系爭傷勢亦坦認不爭（交易字卷第110頁），是為治
    療系爭傷勢所必要之醫療費用，原告自得向被告請求。被告
    雖抗辯腦震盪之傷勢應與系爭車禍事故無關，惟腦震盪之症
    狀經診斷確認僅距系爭車禍事故發生7日，時間關聯上緊密
    ，且考量系爭車禍事故造成原告駕駛系爭車輛在高速公路上
    失控打滑擦撞內側車道護欄，原告於警詢中供稱當時行車速
    度約為時速80至90公里（警字卷第8頁），是衡以生活經驗
    而言，於如此快之車速下驟然遭受猛烈碰撞，腦部出現腦震
    盪之情況實屬合理情形，是被告此部分所辯應屬事後卸責之
    詞，難認可採。
　②至於原告另主張頸神經根疾患亦為系爭車禍事故所致之傷勢
    部分，固然提出衛福部嘉義醫院109年7月15日之診斷證明書
    （交附民字卷第95頁）為據，然該症狀診斷日期距離系爭車
    禍事故發生時已逾3月，時間關聯性薄弱，且經本院依職權
    函詢開立該診斷證明書之醫師後，獲覆：無法判斷頸神經根
    疾患是否為系爭車禍所致，此有衛福部嘉義醫院110年9月14
    日嘉醫歷字第1101003576號函（新簡字卷第43頁）在卷可查
    ，是依現有卷內調查所得事證，自不能認定原告所受頸神經
    根疾患與系爭車禍事故有相當因果關係，從而原告請求該症
    狀之醫療費用自無理由。
　③依此，原告得請求之醫療費用僅有109年4月13日急診外科（4
    00元）、同年月17日急診外科（400元）以及同年月20日神
    經外科（308元），總計1,108元（計算式：400元＋400元＋30
    8元＝1,108元），此有醫療費用收據3張（交附民字卷第127
    、129頁）在卷為憑。原告其餘醫療費用請求，細視其科別
    以及日期，難認與系爭傷勢之治療有關，且衛福部嘉義醫院
    109年4月17日、同年月20日之診斷證明書亦未記載原告有再
    回診之必要，故原告此部分之請求，並無理由。
　⒉交通費用部分：
　　承前所述，因僅有109年4月13日、17日、20日之醫療與系爭
    傷勢有關，則原告至多只能請求該3日由住家往返醫院之油
    資以及停車費用，惟原告並未提出任何單據以及資料證明其
    確有該等費用之支出，或該等費用究竟如何計算得出，是原
    告此部分交通費用之請求，當不應准許。　　　　　
　⒊看護費用部分：
　　依據衛福部嘉義醫院109年4月17日、同年月20日之診斷證明
    書，僅能證明原告有休養約1週之必要，惟該休養期間並無
    需專人照護生活起居，從而，原告固然主張其配偶為其請假
    在家照顧，然此並非治療系爭傷勢所必要之舉措，故原告自
    不得請求任何看護費用。
　⒋拖吊費部分：
　　此部分原告請求5,100元，並提出國道小型車拖救服務契約
    三聯單1張（交附民字卷第63頁）在卷可查，且為被告所無
    爭執，自應准許。
　⒌薪資減損部分：
　　依據衛福部嘉義醫院109年4月17日、同年月20日之診斷證明
    書，原告有休養約1週之必要，而原告於109年4月14日至同
    年月27日請公傷病假，同年月28日至30日則請病假，且該期
    間內大同公司均有支付原告全額薪水，此有出勤表以及大同
    公司110年12月9日2021年法務發字第056號函（交附民字卷
    第31頁；新簡字卷第211至213頁）在卷可參，則原告於系爭
    傷勢休養期間，實際上並未受有薪資減損之情形甚明。原告
    雖主張大同公司於公傷病假、病假期間支付薪水，惟此乃大
    同公司與原告間勞動條件之約定，不能以此福利作為免除被
    告賠償原告之理由，惟原告既未受有薪資損害，若仍要求被
    告賠償，使得原告在系爭傷勢休養期間反而可以實質上獲得
    雙倍的薪水，顯已逾填補損害之目的，自非法所許。至原告
    再主張系爭車禍事故發生前，109年1至3月，原告平均月薪
    為6萬604元以上，惟109年4月之薪資僅有4萬5,163元，此是
    因原告業務獎金及達成獎金大幅減少，與系爭車禍事故致原
    告出勤天數及業務績效減少有關，然細視原告109年間各月
    之業務獎金（新簡字卷第213頁），多者逾3萬元，少者亦僅
    有1萬元出頭，可見其間差異甚大，原因不明；達成獎金每
    月均在1萬8,000多元至1萬9,000多元間，系爭車禍事故發生
    之月份，原告之達成獎金難認有特別減少的情形。綜上，原
    告不得請求任何薪資損失賠償。
　⒍加油補貼、國道過路費補貼損失：
　　承前所述，原告於系爭車禍事故發生後，至109年4月底為止
    ，均請公傷病假、病假在家休養，則此期間內本無前往大同
    公司上班之必要，自無支出加油、國道過路費而未能獲得大
    同公司補貼之情況。至於109年5月起，原告恢復正常上班後
    ，固然系爭車輛受損嚴重不能行駛，惟依據原告所提出之大
    同公司汽車私車公用辦法（新簡字卷第89頁），原告倘若有
    自駕汽車上班之需求，並非不能依該辦法辦理申請，則雖然
    原告確實於109年5月份未向大同公司請領任何加油補貼、國
    道過路費補貼費用，惟此結果是否是因原告消極而為？還是
    原告另有其他交通方式可至公司上班，實際上並未支出油費
    、國道過路費？顯屬不明，未見原告舉證釐清。更何況，原
    告另請求109年6至8月份的加油補貼、國道過路費補貼費用
    ，惟實際上原告於該等月份均已向大同公司請領，此有大同
    公司110年11月18日2021年法務發字第052號函（新簡字卷第
    197至203頁）在卷可查，顯見原告實無損害卻仍求償，自不
    應准許。
　⒎系爭車輛損失部分：
　①系爭車輛為原告配偶林怡滿所有，已將因系爭車禍事故所生
    之損害賠償請求權讓與原告，此有讓與同意書1份（新簡字
    卷第177頁）在卷為憑。又系爭車輛為87年12月出廠，有公
    路監理電子閘門查詢結果1份（新簡字卷第235頁）在卷可查
    ，則修復費用中零件是以新品代替舊品，應扣除其折舊部分
    ，方為修復之必要費用。
　②系爭車輛之輪胎以及輪圈，原告於109年1月9日始花費2萬元
    更換為新品，此有嘉雲南輪胎有限公司收據（交附民字卷第
    84頁）在卷可憑，參以行政院所頒固定資產耐用年數表及固
    定資產折舊率表，【非運輸業用客車、貨車】之耐用年數為
    5年，依平均法計算其折舊結果（即以固定資產成本減除殘
    價後之餘額，按固定資產耐用年數表規定之耐用年數平均分
    攤，計算折舊額），每年折舊率為5分之1，並參酌營利事業
    所得稅查核準則第95條第6項「固定資產提列折舊採用平均
    法、定率遞減法或年數合計法者，以一年為計算單位；其使
    用期間未滿一年者，按實際使用之月數相當於全年之比例計
    算之；不滿一月者，以月計」規定，則此部分零件費用扣除
    折舊後應為1萬8,889元【計算方式：1.殘價＝取得成本÷(耐
    用年數＋1)即2萬元÷(5+1)≒3,333元（小數點以下4捨5入）；
    2.折舊額＝(取得成本－殘價)×1/（耐用年數）×（使用年數）
    即(2萬元－3,333元) ×1/5×（0+4/12）≒1,111（小數點以下4
    捨5入）；3.扣除折舊後價值＝（新品取得成本－折舊額）即2
    萬元－1,111元＝1萬8,889元】。
　③系爭車輛其餘零件部分，經估價後更換費用為17萬6,650元，
    此固有福興汽車保養廠維修估價單（交附民字卷第87至91頁
    ）在卷可查，惟該單據內包含鋁圈費用1萬1,600元，為避免
    重複計算，自應扣除，是此部分零件費用應為16萬5,050元
    （計算式：17萬6,650元－1萬1,600元＝16萬5,050元）。基此
    ，參酌營利事業所得稅查核準則第95條第8款所定「營利事
    業折舊固定資產，於耐用年限屆滿仍繼續使用者，其殘值得
    自行預估可使用年數並重新估計殘值後，按原提列方法計提
    折舊」、所得稅法第51條：「固定資產之折舊方法，以採用
    平均法、定率遞減法、年數合計法、生產數量法、工作時間
    法或其他經主管機關核定之折舊方法為準」，及該法施行細
    則第48條第1款：「本法第51條所定固定資產之折舊方法，
    採平均法者，以固定資產成本減除殘價後之餘額，按固定資
    產耐用年數表規定之耐用年數平均分攤，計算每期折舊額」
    等規定，本院認採用「平均法」計算其最後1年折舊後之殘
    值作為系爭車輛零件之殘餘價值【計算式：取得成本÷（耐
    用年限+1）=殘值】，較屬合理。依此，系爭車輛此部分零
    件費以殘值核計應僅得請求2萬7,508元【計算式：16萬5,05
    0元÷（5＋1）＝2萬7,508元，元以下4捨5入】。
　④綜上，原告得請求系爭車輛之修復費用應為13萬7,797元【計
    算式：1萬8,889元＋2萬7,508元＋9萬1,400元（工資，見前述
    維修估價單）＝13萬7,797元】。被告雖辯稱系爭車輛已折舊
    完畢，本無殘餘價值等語，惟系爭車輛於系爭車禍事故發生
    前本能正常使用，且依前述法律規定，並非不能計算其價值
    ，是被告此部分所辯，昧於事實，自無可採。至被告再抗辯
    原告實際上未支出費用修復系爭車輛，不應請求賠償一情，
    顯是忽略民法第213條第3項「債權人得請求支付回復原狀所
    必要之費用，以代回復原狀」之規定，亦無足採。
　⒏精神慰撫金部分：
　　按關於慰撫金之多寡，應以被害人精神上所受之苦痛為準據
    ，亦應審酌被害人之地位、家庭情況及加害人之地位，俾資
    為審判之依據，故應就兩造之身分、職業、教育程度、財產
    及經濟狀況，用以判斷非財產上損害之慰撫金數額。本院審
    酌原告就系爭車禍事故之發生並無過失，且事發時系爭車輛
    受到猛烈撞擊，原告受驚嚇之程度非輕微，心理必定蒙受相
    當陰影，原告並受有系爭傷勢，因休養所需請假近半個月，
    可認被告潘炳寅的過失行為確已對原告的生活造成相當影響
    。兩造於系爭車禍事故發生後多次調解，惟就合理的賠償數
    額差距過大而未果。另參被告潘炳寅智識程度為國中畢業，
    現為司機，自述經濟狀況小康，原告智識程度為大學畢業，
    職業為工，自述經濟狀況勉持（警字卷第1頁及第7頁正面）
    。又原告名下有2筆不動產、每年薪資約80萬元；被告潘炳
    寅查無薪資收入資料，名下則有多筆不動產以及1部汽車，
    此可參兩造108、109年稅務電子閘門財產所得調件明細表，
    以及其他一切情形，認原告請求20萬元精神慰撫金實屬過高
    ，應酌減為10萬元，方謂允當，逾此範圍之請求，不應准許
    。
　⒐綜上所述，原告得請求被告賠償之金額合計為24萬4,005元（
    計算式：1,108元＋5,100元＋13萬7,797元＋10萬元＝24萬4,005
    元）。
　㈣按給付無確定期限者，債務人於債權人得請求給付時，經其
    催告而未為給付，自受催告時起，負遲延責任。其經債權人
    起訴而送達訴狀，或依督促程序送達支付命令，或為其他相
    類之行為者，與催告有同一之效力；遲延之債務，以支付金
    錢為標的者，債權人得請求依法定利率計算之遲延利息。但
    約定利率較高者，仍從其約定利率；應付利息之債務，其利
    率未經約定，亦無法律可據者，週年利率為百分之5，民法
    第229條第2項、第233條第1項、第203條分別定有明文。查
    被告因本件侵權行為對原告應負之債務未定給付期限，則原
    告請求自起訴狀繕本送達翌日（應以追加起訴狀送達被告啟
    宏公司為準，新簡字卷第101頁）即110年10月27日起至清償
    日止，按週年利率百分之5計算之遲延利息，於法有據，應
    予准許。　　
四、綜上所述，原告依民法侵權行為法律關係，請求被告連帶給
    付24萬4,005元，及自110年10月27日起至清償日止，按週年
    利率百分之5計算之利息，為有理由，應予准許；逾此範圍
    之請求，為無理由，應予駁回。
五、本件原告勝訴部分，為依民事訴訟法第427條第2項規定適用
    簡易程序所為被告敗訴之判決，依同法第389條第1項第3款
    規定，應依職權宣告假執行，原告雖聲明願供擔保請准宣告
    假執行，惟此僅是促使本院職權之發動，毋庸另為准駁。被
    告就其敗訴部分聲請供擔保後免為假執行，合於民事訴訟法
    第392條第2項規定，自應准許。至原告敗訴部分，其假執行
    之聲請因訴之駁回而失所依據，應併予駁回。
六、本件事證已臻明確，兩造其餘攻擊防禦方法及所提證據，經
    核與判決之結果不生影響，爰不逐一論述，附此敘明。　　
七、訴訟費用負擔之依據：民事訴訟法第79條、第85條第2項。
中　　華　　民　　國　　111 　年　 　1 　　月　　24 　日
                 臺灣臺南地方法院新市簡易庭
                        法  官　 廖建瑋
以上正本係照原本作成。　　　　　　　　　　　　
如不服本判決，應於判決送達後20日內，向本院提出上訴狀並表
明上訴理由（須附繕本）。如委任律師提起上訴，應一併繳納上
訴審裁判費。　　　　　　　 　　　　　　　　　
中　　華　　民　　國　　111 　年　 　1 　　月　　24 　日
                        書記官   鄭梅君